臺灣高等法院臺南分院民事判決
109年度上字第105號
上  訴  人  陳婷文  
訴訟代理人  林浩傑律師
被 上訴 人  張樂儀  



訴訟代理人  劉烱意律師
複 代理 人  歐陽圓圓律師
上列當事人間請求返還出資額事件，上訴人對於中華民國109年2
月21日臺灣嘉義地方法院第一審判決（108年度訴字第86號）提
起上訴，本院於110年4月28日言詞辯論終結，判決如下：
    主  文
上訴駁回。
第二審訴訟費用由上訴人負擔。
    事實及理由
一、本件上訴人主張：
　㈠兩造於民國(下同)107年1月15日簽立Long Light有限合夥契
    約書（下稱系爭合夥契約書），約定在向伊父陳金樹承租其
    所有坐落嘉義市○○○路○○○段○○○段000號之1地號土地（下稱
    系爭土地）上，開設貨櫃屋型式餐飲店舖經營共同事業，上
    訴人出資額為新臺幣(下同)195萬3,000元，被上訴人出資額
    362萬7,000元，伊為有限合夥人，而被上訴人為普通合夥人
    ，並為有限合夥代表人兼合夥事務執行人。伊於107年3月27
    日委託陳金樹至臺灣土地銀行○○分行匯款195萬3,000元至被
    上訴人之中國信託銀行嘉義分行000-00000000-0號帳戶（下
    稱系爭合夥帳戶），以完成出資入股事宜。
　㈡被上訴人於107年8月開始營運，期間經伊對帳後，發現其於
    合夥事務之執行上，有下列違反善良管理人之注意之事項：
　1.被上訴人於開始營運前之籌備期間，交付伊一份「LongLigh
    t Lounge融資企劃書/昶冠有限公司」第16頁之附表開辦費
    估算總額編號1、2、3、4(整地、廁所、店舖建設、其他建
    築成本)，關於建築成本預估為253萬元，但開始營運後的實
    際總建築成本依被上訴人所製作之支出圓餅圖第4頁內E項所
    示卻高達4,335,075元，兩項金額竟有1,805,075元的差額，
    被上訴人雖提出收入、支出清單，但未能提供完整的報價單
    、收據、發票等核對帳目。
　2.被上訴人未依民法第675條之規定將收入、支出憑證、單據
    、發票粘貼於清單後方，以供其他合夥人查證、核對，導致
    財務不清。揆之「所有日期支出」清單中日期為107年4月26
    日，科目：建置費，金額：150,000元，明細：貨櫃，對照
    系爭合夥帳戶存摺明細之107年4月26日現金提領120,000元(
    備註貨櫃尾款)，金額不符，且於支出清單後方亦無夾、貼
    相關發票、憑單、收據以供合夥人查核，顯係被上訴人於執
    行業務上有疏失。由上開存摺內僅看出「現金提」，伊無法
    從存摺現金提領、所有日期支出清單、發票三者中，核對出
    正確的項目。尤其對於無摺存款而言，應請銷售方簽收以茲
    證明，否則無法以無摺存款證明係支付貨款？或是被上訴人
    個人挪用之金額？
　3.依被上訴人於簽立系爭合夥契約之前提供之生財器具成本明
    細表，關於生財器具報價322,000元，與其於107年11月15日
    查帳時所提供「所有日期支出清單」，顯示日期2018/4/11
    、科目：設備器材、金額560,000元，明細：餐廚設備，兩
    項金額相差238,000元。相關單據有一紙「現有生財器具估
    算明細，上蓋有昶冠有限公司，負責人張樂儀之統一發票專
    用印章」、「九九行冷凍餐廚設備連鎖公司報價單」上所載
    支出總金額56萬元，但明細表後方完全無粘貼憑單、支出收
    據、購買發票，顯見被上訴人未善盡注意義務，有違背執行
    人之責任。又「現有生財器具估算明細」之22項器具原屬於
    被上訴人所有，被上訴人利用此合夥開店之機會將上開22項
    生財器具價轉賣到Long Light店內名下，接續使用，大幅度
    賺取個人私利，使支出成本大增，直接侵害其他合夥人之入
    股金，被上訴人顯然違反執行人之注意義務，亦與誠信原則
    相違背。
  4.被上訴人製作附件十之四張支出圓餅圖，顯示自107年8月至
    10月止連續3個月該店均係持續虧損，然被上訴人不但未調
    降薪資減低每月開銷，卻於7月起自行提高自己和員工的薪
    資，違背一般企業經營者應有之注意義務。又由支出圓餅圖
    可知該店到107年10月31日止有總收入914,561元進帳，但系
    爭合夥帳戶存摺內，卻無該筆款項入帳記錄。又該存摺明細
    顯示107年7月5日轉帳：103,603元(註記：2018/6月薪資)至
    第三人非員工賴立恩之帳戶內，為何賴立恩長期在大陸經商
    ，對於店內無實質幫助，每月薪水還是照領？
　5.被上訴人於合夥過程中所提供給上訴人之資料所有日期支出
    與答辯狀中107年1月-10月支出內容有不相同之處，其總金
    額也經過調整，中間差額又高達41,093元，如此的前後不一
    的作帳方式，違反一般企業經營者應有之注意義務:⑴於2018
    年5月30日購買E-設備器材，金額：213,255元之憑證並非訂
    貨單，亦無正式的支付憑證，該金額213,255元加上2018年7
    月5日支出金額163,523元，總金額共376,778元，與被上訴
    人自行繕打之海外採購表顯示總金額為430,551元，顯不相
    同，並所提供的購買憑證僅看得出人民幣3,626.29（約新台
    幣17,174元），中間差額高達新台幣359,604元(376,778-17
    ,174)，原因未明。⑵2018年7月6日之「6/20海外家飾二段運
    費台幣結款152.55材，匯率4.722」收據僅被上訴人簽收，
    並無廠商或人員有簽收運費之證明，則此支出究竟支付給廠
    商？或是被上訴人個人使用？不得而知。⑶被上訴人所提供
    之000000-00月支出，其中2018年6月25日紀錄中有二筆記錄
    消失，此消失之紀錄即為之前被上訴人提供之所有日期支出
    表裡的2018年6/25日E設備器材金額68,094元及設備器材2,5
    00元，這二筆記錄為何消失？又被上訴人無法提供107年度
    結算申報書、會計憑證、傳票、薪資扣繳憑單、總分類帳、
    營業稅申報書、銷貨發票存根聯、107、108年度清算日之資
    產負債表及財產清冊給伊及其他股東查閱，顯然違反民法第
    672條善良管理人注意義務。　
　㈢綜上，被上訴人於執行業務期間未善盡注意義務，有上述違
    反注意之情事，伊已於107年11月27日委請律師發函通知被
    上訴人終止Long Light之合夥關係。爰依系爭合夥契約書第
    9條之約定，請求判決被上訴人應返還伊出資額1,953,000元
    ，及法定遲延利息等語。原審為上訴人敗訴之判決，上訴人
    聲明不服，提起上訴。並聲明：㈠原判決關於駁回上訴人下
    開第二項之訴部分，暨訴訟費用之裁判均廢棄。㈡前開廢棄
    部分，被上訴人應給付上訴人1,812,268元，及自起訴狀繕
    本送達翌日即108年2月13日起至清償日止，按週年利率百分
    之五計算之利息。
二、被上訴人則以：
  ㈠系爭合夥契約係上訴人的父親陳金樹以上訴人之名義與伊簽
    立，另陳金樹為興達開發建設有限公司(下稱興達公司)總經
    理，亦為此合夥事業坐落土地之地主，雙方於簽約當日同時
    簽立系爭土地租用契約書，於簽約後，店舖建設等合夥後續
    諸多事宜皆由伊及陳金樹決策，上訴人欲退股並返還出資額
    亦是由陳金樹出面與伊商談，故陳金樹為本合夥關係實際投
    資者。其於107年11月15日到Long Light店內進行帳務核對
    ，並有提出帳務問題，伊亦願意配合，並主動聯繫於同年11
    月21日再次核對帳務。惟當日陳金樹僅表示「不用做了(意
    指帳務資料)、我要退股、錢全部還我」等語，事實上，兩
    造間僅為帳務格式上溝通問題，並無違反善良管理人之情事
    。又系爭合夥帳戶現金提領異動額並非代表實際支出額，且
    提款機當日領現上限額僅為120,000元，故伊於附件附上無
    摺存款之存款人收執聯，然實務上並不常見有存款後再請銷
    售方簽收之理。
  ㈡陳金樹見所有日期支出2018/4/11科目：設備器材，金額56萬
    元時，有提出質疑，然最後已同意56萬元全額作為伊出資額
    之部分，否則為何仍將出資餘款匯入系爭合夥帳戶。系爭合
    夥店鋪部分工程之廠商係陳金樹所指定，有些較為龐大的工
    程亦是於施工前提供估價單經陳金樹或是陳柏誠審核後才發
    包施工，當初伊欲將昶冠有限公司之生財器具轉賣至Long L
    ight名下時，已向上訴人及陳金樹說明，因該生財器具皆係
    二手設備，須計算折舊，伊乃委由九九行冷凍餐廚設備連鎖
    公司估價，並以該張估價單作為支出明細，伊並非向九九行
    冷凍餐廚設備連鎖公司購買生財器具，當然無任何收據、發
    票。上訴人質疑伊故意高估金額、賺取個人私利，皆屬不實
    指控。又伊與員工店舖主廚李其穎二人於107年7月前所領薪
    資皆為實際薪資的縮減額，由於店鋪籌備忙碌因此於7月起
    恢復實際薪資，而調回一般薪水，而合夥正式營業後並無法
    得知日後盈虧狀況，故員工日後薪水與一般市場行情相當，
    上訴人指稱伊私自調薪係違反一般企業經營理念亦屬不實指
    控。又上訴人所提之收入進帳為合夥事業每日營業額的累積
    總額，而非單純一筆914,561元整收入，伊每日保管營業額
    現金並不定時的以該現金支付所有合夥事業之支出，上訴人
    質疑收入並未入公帳戶，顯有誤會。
　㈢賴立恩屬實際合夥人，當初討論合夥時，係陳金樹透過陳柏
    誠找賴立恩，上訴人一開始就知道賴立恩有負責合夥事業的
    經營，賴立恩雖無打卡紀錄，但店裡大小事務都有幫忙。20
    18年6月薪資共103,603元，分別為伊、賴立恩以及員工李其
    穎之薪水，當時並沒想說三筆金額分別匯出，故直接轉帳至
    賴立恩帳戶，再轉交薪水給個人。而上訴人所提出之薪資簽
    收單係由賴立恩代收陳羿安7月之薪資，而代為支付的部分
    則是賴立恩支付給李其穎6月之薪資。上訴人所提之薪資費
    用為實際人事支出，當時部分金額由賴立恩代墊支付，因此
    匯還至賴立恩的帳戶故。上訴人質疑支付員工之薪水轉入賴
    立恩帳戶，亦屬誤會。又因先前伊將電腦摔壞，部分資料遺
    失需重做，而造成有些資料重複記帳。之後興達公司會計於
    107年11月15日來Long Light對帳的時候，有發現有帳務重
    複的問題，伊已重新修改。至2018/06/25所支出之設備器材
    分別為68,094元(IKEA桌台)以及2,500元(IKEA台中-嘉義市
    運費)，此二筆金額於2018/07/05之支出重複紀錄，伊於之
    後所提的附錄已刪除此二筆資料。再伊係向大陸廠商訂貨設
    備器材，廠商並無提供收據。然該筆金額皆係合理支出，在
    網路上也可以找到相同的價額，該設備器材仍在店內使用，
    亦可委請廠商鑑價，證明伊並無報價過高。伊所提海外採購
    表總計支出430,551元，係包含107年5月30日支出213,255元
    、107年7月5日支出163,523元、107年12月18日支出21,358
    元以及運費32,415元。而伊所提之所有日期支出之帳務並未
    做到12月之部分，故有所落差。又上訴人質疑海外運費收據
    並無廠商或人員簽收，惟一般網路購物委託貨運業者送貨時
    ，購買人皆在送貨單上簽名，並無廠商之簽名，本件亦同，
    並有送貨單可稽。
　㈣綜上，伊於執行合夥事業期間皆盡善良管理人之注意義務，
    並無任何不當行為。上訴人主張伊違反善良管理人之注意義
    務，應負舉證之責等語，資為抗辯。並答辯聲明：上訴駁回
    。
三、兩造不爭執事項：
  ㈠系爭土地為上訴人之父陳金樹所有。
  ㈡兩造於107年1月15日簽訂系爭合夥契，於系爭土地經營貨櫃
    屋形式之餐飲店舖「Long Light Lounge」；上訴人為有限
    合夥人，於107年3月27日委託陳金樹匯款1,953,000元，完
    成出資，對合夥債務負有限責任；被上訴人為普通合夥人，
    出資3,627,000 元，對合夥債務負無限責任，亦為合夥事業
    執行人。
  ㈢被上訴人與陳金樹於107年1月15日簽訂系爭土地租賃契約，
    租賃期間自107年6月26日起至108年1月6日止，每月租金1萬
    元；嗣後陳金樹以租期屆滿為由，於原審法院請求被上訴人
    返還系爭土地，經原審法院於109年2月21日以108年度訴字
    第109號判決勝訴確定。
  ㈣上訴人委託唐淑民律師於107年11月27日以107律民字第37號
    律師函，向被上訴人終止系爭合夥契約，被上訴人於107年1
    1月29日收受。
  ㈤系爭合夥於107年8月8日在系爭土地上放置貨櫃餐車開始營業
    ；109年4月5日被上訴人提出聲明書終止系爭合夥關係，而
    結束營業。
四、兩造爭執事項：
　㈠被上訴人是否未盡善良管理人之注意義務，致有限合夥之上
    訴人受有損害，而應負損害賠償責任？
  ㈡若是，上訴人得否依系爭合夥契約第9條終止合夥契約，並
    取回出資額？ 
五、本院之判斷：
　  上訴人主張被上訴人執行合夥事業期間，支出浮濫、收入漏
    列帳，又未能提供完整的報價單、收據、發票等核對帳目，
    以致帳目不清而未盡善良管理人之注意義務，伊已於107年1
    1月27日發函通知被上訴人終止系爭合夥契約，依系爭合夥
    契約書第9條之約定，請求被上訴人返還出資額云云，然為
    被上訴人所否認，並以前揭情詞置辯。經查：
　㈠按民法第667條第1項、第2項規定，稱合夥者，謂二人以上互
    約出資以經營共同事業之契約，其出資得為金錢或其他財產
    權，或以勞務、信用或其他利益代之；又合夥人執行合夥之
    事務，應與處理自己事務為同一注意，其受有報酬者，應以
    善良管理人之注意為之；民法第672條定有明文。所稱「執
    行合夥之事務」乃指就合夥所經營之事業之必要業務、財務
    、信管、稽核、檢查等事務；所稱「善良管理人之注意」，
    即依交易上一般觀念，認為有相當知識經驗及誠意之人應盡
    之注意。再兩造所簽之系爭合夥契約書第9條約定 :「普通
    合夥人具有執行業務之權利，其執行合夥之事務，應忠實執
    行業務，並盡善良管理人之注意義務；如有違反，致有限合
    夥人受有損害者，負損害賠償責任，有限合夥人可要求終止
    合作，並取回出資額，普通合夥人不得拒絕。」，可知兩造
    出資合夥經營餐飲店舖業務，約定由被上訴人合夥事業執行
    人（不爭執事項㈡），且被上訴人不否認受有報酬，是被上
    訴人應遵守上開契約約定及民法有關合夥之規定，以善良管
    理人之注意執行處理餐飲店舖業務，應堪認定。又按民事訴
    訟法第277條規定：「當事人主張有利於己之事實者，就其
    事實有舉證之責任。但法律別有規定，或依其情形顯失公平
    者，不在此限」，尤以公害訴訟、交通事故，商品製造人責
    任及醫療糾紛等事件之處理，如嚴守本條所定之原則，難免
    產生不公平之結果，而有該條但書之適用，若與該條但書所
    定之本旨不相涉者，自仍適用該本文之規定，以定其舉證責
    任（參照最高法院99年度台上字第408號判決意旨）。本件
    上訴人主張事證偏在被上訴人一方，應由被上訴人就其已盡
    善良管理人之注意義務負舉證之責云云。然查，本件非屬或
    類似公害訴訟、交通事故，商品製造人責任及醫療糾紛等事
    件之處理，且衡酌本件亦無當事人間能力、財力之不平等、
    證據偏在一方、蒐證之困難、因果關係證明之困難及法律本
    身之不備等舉證不公平因素，從而上訴人主張被上訴人執行
    合夥業務未盡善良管理人之注意義務，就該有利於己之事實
    ，應負擔舉證之責。且上訴人要求取回出資額之前提，除須
    舉證證明被上訴人未盡善良管理人之注意義務外，尚須證明
    該注意義務之違反致有限合夥人受有損害者為要件，先予敘
    明。
  ㈡上訴人主張被上訴人營運後建築成本為4,335,075元超出「Lo
    ng Light Lounge融資企劃書/昶冠有限公司」預估253萬元
    ，竟有1,805,075元的差額，被上訴人雖提出收入、支出清
    單，但未能提供完整的報價單、收據、發票等核對帳目，顯
    然違反善良管理人之注意義務云云，惟為被上訴人所否認，
    並辯稱:上訴人為陳金樹之女，而陳金樹係本件合夥之實質
    合夥人，店舖建設等合夥後續諸多事宜皆由伊及陳金樹決策
    ，被上訴人均有向陳金樹匯報並徵求同意，且陳金樹之特助
    陳柏誠係居中聯繫之人。系爭合夥店鋪部分工程之廠商係陳
    金樹所指定，有些較為龐大的工程亦是於施工前提供估價單
    經陳金樹或是陳柏誠審核後才發包施工等語。查，陳金樹雖
    否認為系爭合夥之實質合夥人，惟上訴人自承其所出資之19
    5萬元為陳金樹所匯、會問陳金樹有關合夥之意見及不爭執
    陳金樹之特助陳柏誠有幫忙聯繫被上訴人等情（見原審卷㈠
    第418頁），證人賴立恩證稱:被上訴人透過陳柏誠與陳金樹
    聯繫，並有企劃書給陳金樹，嗣後在興達公司開會討論股權
    比例，陳金樹原先提議出資35%，後續上訴人加入。系爭合
    夥契約由上訴人簽訂是因為陳金樹擔心投資失利，將會影響
    自己名聲，而系爭合夥最終皆由陳金樹決定，其僅利用上訴
    人之名義簽約。當初皆與陳金樹洽談，企劃書也交付陳金樹
    認可，其確認無誤後，系爭合夥事業才開始進行，嗣後亦由
    陳金樹提出問題及主導，其為實質合夥人，而上訴人雖然會
    到現場，但無決定權等語（見原審卷㈡第13至15頁）。而事
    實上陳柏誠聯繫被上訴人告知陳金樹欲查看帳務整理並想找
    機會開幕前開個會議，有被上訴人與證人陳柏誠之LINE對話
    紀錄在卷足按（見原審卷㈠第381頁），且陳金樹亦證述有告
    知上訴人可以找一些興達公司的廠商協助被上訴人興建餐廳
    工程等語（見原審卷㈠第413頁），足見陳金樹有參與店舖建
    設事宜決策、匯報、同意委由該等廠商興建等情非虛，而非
    被上訴人一人能擅自鋪張建築，況營運前企劃書預估之建築
    成本費用，本非實際建築費用，系爭餐飲店舖裝潢建築花費
    高低，涉及所用材質、施工技巧難度等收費標準，上訴人無
    證據證明被上訴人有何舞弊之情事，自難以實際建築成本超
    出預算，即謂被上訴人未盡善良管理人之注意義務。再上訴
    人主張被上訴人拖延對帳，惟揆諸被上訴人所提出與證人陳
    柏誠之LINE對話紀錄（見原審卷㈠第381至384頁），可知被
    上訴人於108年10月9日起即已約上訴人於10月12日對帳，嗣
    因電腦故障及廚房人員離職無法於期限完成，然亦於11月5
    日傳送帳冊資料給陳柏誠，足見被上訴人並非有意推諉延誤
    ，尚難據此謂被上訴人有未盡善良管理人之注意義務。況被
    上訴人縱有製作帳冊拖延情事，上訴人未舉證受有損害，亦
    無從援引合夥契約第9條終止契約並取回出資額。
  ㈢又上訴人主張被上訴人於「所有日期支出」清單中日期為107
    年4月26日，科目：建置費，金額：150,000元，明細：貨櫃
    （見原審卷㈠第138頁），對照系爭合夥帳戶存摺明細之107
    年4月26日現金提領120,000元(備註貨櫃尾款)，金額不符，
    且於支出清單後方亦無夾、貼相關發票、憑單、收據以供合
    夥人查核，應認被上訴人未盡善良管理人之注意云云。查，
    被上訴人實際上已提出匯款150,000元予廠商蕭智超之證明
    （見原審卷㈠第192頁），因提款機當日領現上限額僅為120,
    000元，故被上訴人提出之附件所附上無摺存款之存款人收
    執聯顯示現金提領120,000元。上訴人雖稱無摺存款無法證
    明係支付廠商或被上訴人私用，然被上訴人既已提出上開匯
    款證明，上訴人既無法舉證證明該支出係被上訴人私用，自
    無從認定被上訴人有浮報開銷及帳目不清之違反善良管理人
    注意義務行為。
  ㈣上訴人主張依被上訴人於簽約之前提供之生財器具成本明細
    表顯示生財器具報價322,000元，與「所有日期支出清單」
    所示日期2018/4/11、科目：設備器材、金額560,000元，明
    細：餐廚設備，兩項金額相差238,000元，且明細表後方完
    全無粘貼憑單、支出收據、購買發票，顯未盡善良管理人之
    注意義務云云，有生財器具估算明細（其上蓋有昶冠有限公
    司，負責人張樂儀之統一發票專用印章）及九九行冷凍餐廚
    設備連鎖公司報價單（其上所載支出總金額56萬元）在卷足
    稽（見原審卷㈠第81、83頁），然被上訴人辯稱:陳金樹同意
    56萬元全額作為伊出資額之部分，始於107年6月5日將出資
    餘款1,757,000元匯入系爭公款帳戶等語。查，簽立合夥契
    約前之生財器具估算明細，既係事先估算，則與實際營運之
    開銷必有未合。且因被上訴人將昶冠有限公司之生財器具轉
    賣至Long Light名下時，該等生財器具皆係二手設備，尚須
    計算折舊，因陳金樹要求被上訴人提供明細資料，被上訴人
    乃委由九九行冷凍餐廚設備連鎖公司估價，製作上開報價單
    作為支出明細。由此可知被上訴人並非向九九行冷凍餐廚設
    備連鎖公司購買生財器具，僅委由估價，當然無任何收據、
    發票。且該生財器具皆係委由上開餐廚公司估價，於現有生
    財器具估算明細中，有「電烤箱2.5台」，此乃因被上訴人
    的電烤箱為九九行冷凍餐廚設備連鎖公司的電烤箱的2.5倍
    大，故報價時，也以此比例換算，尚屬合理。復查本件合夥
    總出資額為558萬元，除上訴人出資1,953,000元外，餘由被
    上訴人出資，而上訴人匯入部分出資額，即要求被上訴人匯
    入所有出資額，經被上訴人提出107年4月11日提供之生財器
    具表（見原審卷㈠第299頁）列入出資額，並補齊其他出資額
    後，上訴人始於107年6月5日委託陳金樹匯入其餘之出資額1
    ,757,700元，有合夥帳戶中國信託銀行存提款明細表可稽（
    見原審卷㈠第132頁），足見被上訴人上開所辯上訴人既已同
    意107年4月11日之生財器具表列入出資額乙節屬實，則上訴
    人指稱被上訴人浮報開銷而未盡善良管理人之注意義務云云
    ，無足採取。至「現有生財器具估算明細」之22項器具雖原
    屬於被上訴人所有，如上所述亦係由上開餐廚公司估價，且
    上訴人尚乏實據可足證明估價偏高，難謂被上訴人利用此生
    財器具價轉賣用，大幅度賺取個人私利，侵害其他合夥人之
    入股金，顯然違反執行人之注意義務云云。
　㈤上訴人主張被上訴人於107年8月至10月止連續3個月該店均持
    續虧損，卻自107年7月起自行提高自己和員工的薪資，違背
    一般企業經營者應有之注意義務云云。查，依不爭執事項㈤
    所示，系爭合夥係107年8月8日始正式對外營業，因知名度
    尚未建立，且要攤平建築成本，無法立刻有所獲利，因此，
    107年8月至10月止連續3個月該店持續虧損，與常理無悖。
    又107年4、5、6月係系爭合夥餐廳事業尚在籌備階段，被上
    訴人及員工處理事務較少，領取較低薪資亦合乎情理，而10
    7年7月起接近開始對外營業，被上訴人及員工處理事務較多
    ，領取較高薪資，尚屬合理，且被上訴人身為店長領取每月
    薪資39,600元，員工每月領取每月薪資31,614元，尚難認逾
    越餐飲業之平均薪資，無從認定被上訴人未盡善良管理人之
    注意義務。上訴人另主張系爭合夥帳戶存摺明細顯示107年7
    月5日轉帳：103,603元(註記：2018/6月薪資)至賴立恩之帳
    戶內，賴立恩長期在大陸經商，對於店內無實質幫助，為何
    可領取薪資等情，然被上訴人抗辯：賴立恩屬實際合夥人，
    當初討論合夥時，係陳金樹透過陳柏誠找賴立恩，上訴人一
    開始就知道賴立恩有負責合夥事業的經營，賴立恩雖無打卡
    紀錄，但店裡大小事務都有幫忙等語。查，賴立恩證稱其係
    實際合夥人，出資約一百多萬元，兩造簽約過程為陳柏誠帶
    陳金樹與被上訴人討論酒吧一事等語（見原審卷㈡第13頁）
    ，且賴立恩為系爭合夥餐廳「仁愛路日光long light」line
    群組之成員，上訴人亦為群組成員，業據證人陳柏誠證述在
    卷（見原審卷㈠第409頁），則上訴人否認賴立恩未參與系爭
    合夥餐廳之業務，無可採取。且由賴立恩所領取之薪資僅每
    月10,000至15,000元（見原審卷㈠第166至170頁），並非全
    職之薪資，衡情賴立恩利用業餘時間至系爭合夥餐廳幫忙，
    領取薪資尚屬合理，無從認被上訴人未盡善良管理人之注意
    義務。又2018年6月薪資共103,603元，分別為被上訴人、賴
    立恩及員工李其穎之薪資直接轉帳至賴立恩帳戶，再轉交薪
    水給個人，有薪資簽收單在卷可稽(見原審卷㈠第166、167頁
    )。由上開薪資簽收單可知，係由賴立恩代收陳羿安7月之薪
    資，而代為支付的部分則是賴立恩支付給李其穎6月之薪資
    。故上訴人質疑支付員工之薪水轉入賴立恩帳戶，亦屬誤會
    。上訴人復主張被上訴人所製作之圓餅總收入表，顯示該店
    到107年10月31日止有總收入914,561元進帳，但系爭合夥帳
    戶存摺內，卻無該筆款項入帳記錄，因認被上訴人未盡善良
    管理人之注意義務等情。查，合夥事業統計至107年10月31
    日止雖總收入有914,561元，有被上訴人製作圓餅總收入表
    可參（見原審卷㈠第88頁），惟亦有其他開銷（例如工資、
    水電、食材等），每日均可能以收入支付開銷，如有剩餘方
    存入合夥帳戶，本無可能一次存入914,561元，上訴人此等
    指述與常情不符，無足採取。
　㈥上訴人又主張被上訴人於合夥過程中所提供給上訴人之資料
    所有日期支出(見原審卷㈠第59至76頁)與107年1月至10月支
    出(見原審卷㈠第138至151頁)內容有不相同之處，其總金額
    也經過調整，中間差額又高達41,093元，顯然違背善良管理
    人之注意義務等情。查，被上訴人於起訴前交付上訴人之支
    出僅計算至107年10月31日止，而於原審所提出之支出明細
    表，則尚包括至107年12月18日止之支出，有該明細表可佐
    （見原審卷㈠第158頁），自會出現有差額，上訴人以此點指
    摘被上訴人未盡善良管理人之注意義務，尚屬無據。上訴人
    又以被上訴人於原審提出之支出明細表有金額之差距或疏漏
    發票、單據而指摘被上訴人未盡善良管理人之注意，經查被
    上訴人所提出之合夥收入支出明細表，高達將近200頁（見
    原審卷㈠第134至333頁），並已檢附相關之單據、發票，在
    上訴人提出疑問後，持續補提相關單據及發票（見原審卷㈡
    第43至50頁），顯見被上訴人已盡善良管理人之注意，復查
    合夥契約並未約定支出明細表應如何製作?上訴人不得僅以
    被上訴人支出明細表之製作不合己意，即推論被上訴人未盡
    善良管理人之注意，況被上訴人縱製作支出明細表有所疏失
    ，上訴人亦未證明所導致之損失，尚難以此點要求終止契約
    。上訴人再以被上訴人未交付107年度結算申報書、會計憑
    證(107年度)、傳票(107年度)、薪資扣繳憑單(107年度)、
    總分類帳(107年度)、營業稅申報書(107年度)、銷貨發票存
    根聯(107年度)、107年度、108年度清算日之資產負債表及
    財產清冊，但就上開資料完全無提供亦無法提供給其他股東
    查閱，並了解財務狀況，就此部分，因實際執行業務之負責
    人無製作、保存上開資料，會逕行導致合夥事業被科以罰緩
    ，並造成其他股東查閱權構成妨害，認被上訴人違反善良管
    理人注意義務，並提出張原瑄會計師意見書為證。然查上訴
    人所指上開資料係商業會計法及營業稅法上之義務，與被上
    訴人是否盡合夥之善良管理人義務無關，況上訴人亦未舉證
    被上訴人未交付上開資料所導致之損害，自無從請求返還出
    資額。
六、綜上所述，上訴人依系爭合夥契約書第9條之約定，請求判
    被上訴人應給付1,812,268元，及自108年2月13日起至清償
    日止，按週年利率百分之5計算之利息，為無理由，不應准
    許。從而原審所為上訴人敗訴之判決，並無不合。上訴論旨
    指摘原判決不當，求予廢棄改判，為無理由，應駁回其上訴
    。
七、本件事證已臻明確，兩造其餘之攻擊或防禦方法及所用之證
    據，經本院斟酌後，認為均不足以影響本判決之結果，爰不
    逐一論列，附此敘明。
八、據上論結，本件上訴為無理由，依民事訴訟法第449條第1項
    、第78條，判決如主文。
中　　華　　民　　國　　110 　年　　5 　　月　　19　　日
                  民事第六庭    審判長法  官  吳上康

                                      法  官  張季芬

                                      法  官  王浦傑
上為正本係照原本作成。
上訴人如不服本判決，應於收受送達後20日內向本院提出上訴書狀，其未表明上訴理由者，應於提出上訴後20日內向本院補提出理由書狀（均須按他造當事人之人數附繕本），上訴時應提出委任律師或具有律師資格之人之委任狀；委任有律師資格者，另應附具律師資格證書及釋明委任人與受任人有民事訴訟法第466條之1第1項但書或第2項（詳附註）所定關係之釋明文書影本。如委任律師提起上訴者，應一併繳納上訴審裁判費。　　　　　　被上訴人不得上訴。　　　　　　　　　　　　　　
中　　華　　民　　國　　110 　年　　5 　　月　　19　　日

                                      書記官  蔡曉卿
　　　　　　　　　　　　　　　　　　　
【附註】
民事訴訟法第466條之1：
⑴對於第二審判決上訴，上訴人應委任律師為訴訟代理人。但上 
  訴人或其法定代理人具有律師資格者，不在此限。
⑵上訴人之配偶、三親等內之血親、二親等內之姻親，或上訴人
  為法人、中央或地方機關時，其所屬專任人員具有律師資格並
  經法院認為適當者，亦得為第三審訴訟代理人。
民事訴訟法第466條之2第1項：
上訴人無資力委任訴訟代理人者，得依訴訟救助之規定，聲請第三審法院為之選任律師為其訴訟代理人。